臺灣高等法院臺中分院刑事判決　　　　96年度上訴字第1452號
上　訴　人
即　被　告　辛○○
上　訴　人
即　被　告　壬○○
選任辯護人　黃英傑律師
上列上訴人因妨害自由等案件，不服臺灣臺中地方法院九十五年
度易字第一八七五號中華民國九十六年三月十四日第一審判決（
起訴案號：臺灣臺中地方法院檢察署九十五年度偵字第六二六六
、八七二四號），提起上訴，本院判決如下：
      主  文
原判決關於被告辛○○、壬○○部分均撤銷。
辛○○共同連續以加害生命之事恐嚇他人，致生危害於安全，處
有期徒刑陸月，減為有期徒刑月，如易科罰金以銀元佰元即
新台幣玖佰元折算壹日。又共同以脅迫妨害人行使權利，處有期
徒刑陸月，減為有期徒刑月，如易科罰金以銀元佰元即新台
幣玖佰元折算壹日。又共同以強暴使人行無義務之事，處有期徒
刑捌月，減為有期徒刑肆月，如易科罰金以銀元佰元即新台幣
玖佰元折算壹日。應執行有期徒刑拾月，如易科罰金以銀元佰
元即新台幣玖佰元折算壹日。
壬○○共同以強暴使人行無義務之事，處有期徒刑陸月，減為有
期徒刑參月，如易科罰金以銀元佰元即新台幣玖佰元折算壹日
。又共同連續以加害生命之事恐嚇他人，致生危害於安全，處有
期徒刑伍月，減為有期徒刑貳月又拾伍日，如易科罰金以銀元
佰元即新台幣玖佰元折算壹日。應執行有期徒刑伍月，如易科罰
金以銀元佰元即新台幣玖佰元折算壹日。
      事  實
一、辛○○係址設臺中市○○路○段五十六號一樓熱浪情趣用品
    店之負責人，壬○○係代書，二人熟識，辛○○與甲○○、
    康培文、康培宏 (業經判決確定)、癸○○ (另案審理)等人
    係朋友，平日共組討債集團，為人討債，於債權人委託辛○○後，由辛○○糾眾以暴力方式向債務人索討債務，再與債
    權人以一定比例平分索討之金錢。(一)緣址設臺中市○○路
    一三八號「明麗眼鏡行」負責人丙○○之妻己○○ (原名林
    麗秋)積欠乙○○ (另行偵辦)、趙秀燕新台幣（以下同）九
    百餘萬元，己○○陸續清償中，未能一次清償完畢，乙○○
    乃委由辛○○代為處理，辛○○託壬○○前往詢問丙○○關
    於己○○與趙秀燕之債務問題，壬○○嗣並與辛○○前往明
    麗眼鏡行詢問丙○○要如何處理趙秀燕之債務。嗣於民國(
    下同 )九十五年一月六日下午六時許，辛○○、乙○○、甲○○及多名 (確實人數不詳 )姓名不詳之成年男子基於恐嚇
    危害安全之犯意聯絡，辛○○並基於概括之犯意，先由辛○○與乙○○及其中三名年籍姓名均不詳之成年男子，在「明
    麗眼鏡行」內，餘在外將「明麗眼鏡行」圍住，辛○○並對
    丙○○咆哮且恐稱如果不將店頂讓給辛○○，不讓丙○○經
    營下去等語，乙○○亦對丙○○稱不要讓丙○○做下去等語
    ，致丙○○心生畏懼，因而生危害於丙○○。(二)於同年一
    月間某日，辛○○另行基於妨害人行使權利之犯意，打電話
    給具妨害人行使權利犯意聯絡之甲○○，指示其前往「明麗
    眼鏡行」搬走該店之物品以抵上開欠債，甲○○再以電話通
    知同具妨害人行使權利犯意聯絡之康培宏、康培文、癸○○
    (綽號強尼)前去搬運，甲○○、康培宏、康培文及癸○○等
    人未得丙○○之同意，旋即共同至「明麗眼鏡行」向店員楊
    士賢脅迫不要動店內物品，不然大家走著瞧，並要楊士賢交
    出遙控器，於拿取楊士賢置於桌上之遙控器後，嗣並以遙控
    器開啟店門，搬走眼鏡及眼藥水若干、電腦、印表機、監視
    器、金黃色青蛙、攝影機及電腦螢幕，得手後，即將眼鏡及
    眼藥水分二次，以二萬一千元及八千元出售予臺中市路邊攤
    及臺中市○○街不知情之「配得美眼鏡行」，以此方式妨害
    林文雄、楊士賢行使管領上開店內物品之權利。(三)丁○○
    於85年間，積欠楊鄭秀燕綽號「阿婆」二三五萬元未還，楊
    鄭秀燕乃委由壬○○前去索討，壬○○即洽辛○○共同處理
    ，丁○○則洽請庚○○幫忙，於九十四年十一月間彼此約於
    台中市○○路風尚咖啡廳商談，因庚○○與辛○○之父林照
    明相識，乃約至林照明處協商，由丁○○重新簽發面額合計
    二百三十五萬元之三張本票，因本票屆期丁○○無法償付，
    壬○○、辛○○及張家豪 (檢察官另行偵辦中 )三人於九十
    四年十二月十九下午三時多許至庚○○台中市○○路一新一
    街八巷二號之住處等候丁○○，迄同日下午九時許丁○○仍
    未前來，庚○○乃於同日下午十一時多許帶壬○○、辛○○
    、張家豪至台中市○○街○道新世界丁○○之住處，由庚○○打電聯絡後丁○○即下來，壬○○、庚○○、張家豪等即
    共同基於使人行無義務之事之犯意聯絡，由張家豪陪同丁○○上樓更換衣服以免丁○○逃避，一起下樓後即將丁○○載
    至庚○○住處，於同日下午近十二時許車抵庚○○住處前巷
    口，辛○○即動手毆打丁○○胸部一拳 (傷害部分未據告訴
    )，於至庚○○住處門口張家豪又動手毆打丁○○ (傷害部
    分未據告訴 )，壬○○、庚○○、張家豪等以上開強暴之方
    式使丁○○於深夜至庚○○住處商談債務行無義務之事，於
    商談中另共同基於恐嚇危害安全之犯意聯絡 (辛○○承上恐
    嚇危害安全之犯意，壬○○基於概括犯意 )由張家豪以水潑
    丁○○，辛○○以這一次給你教訓，下一次就沒這麼簡單，
    要將你押到山上等語恐嚇丁○○，致丁○○心生畏懼，嗣丁○○同意於隔日下午四時前先交付三十萬元，其餘七十萬元
    於同月二十六日交付，始於二十日清晨一時多許離開。( 四
     )後因丁○○無法於二十六日交付七十萬元，壬○○、辛○○即要庚○○負責，承上恐嚇危害安全之犯意聯絡，由壬○○於九十四年十二月二十六日以後某日至庚○○上開住處向
    庚○○恐稱：要拿土地或房子出來抵押，否則要讓你難看等
    語，致庚○○心生畏懼，數日後 (九十五年一月某日 )即有
    不詳姓名之成年人至庚○○住處潑漆 (並潑到自小客車上，
    毀損部分未據告訴)。嗣於95年3月15日，經警在臺中市○區
    ○○路300號5樓搜索並查獲壬○○及在臺中市○區○○○路
    4段147之2號13樓之2、臺中市○○路○段56號搜索並查獲辛○○。
二、案經本檢察官指揮內政部警政署刑事警察局偵六隊、臺中縣
    警察局霧峰分局及臺中憲兵隊報請台灣台中地方法院檢察署
    檢官偵查起訴。
      理  由
一、訊據被告辛○○、壬○○均矢口否認有何恐嚇、強制等犯行
    ，被告辛○○辯稱：丙○○有請紀麗玉議員出來協調，管區
    也有到場，伊等並未恐嚇丙○○，也沒有圍店，後來乙○○
    說已經找不到丙○○，要將店內的東西交給伊處理，甲○○
    說他不好過，由他來處理，鑰匙也是店員拿給甲○○的，是
    丁○○自己同意去庚○○住處談，伊等並未對丁○○施強暴
    、脅迫或恐嚇，亦未恐嚇庚○○云云，被告壬○○辯稱：丁○○自願到庚○○住處談，伊並未授意辛○○等人毆打或恐
    嚇丁○○，亦未恐嚇庚○○云云。惟查：
  上開犯罪事實，業據被害人即證人丙○○於偵查、原審及本
    院審理中 (證丙○○於偵查中之證述，並無顯有不可信之情
    況，自有證據能力，得採酌 )、證人丁○○、庚○○、林麗
    秋 (昀臻)於原審及本院審理中 (丁○○、庚○○)結證甚詳
    ，核分別與證人甲○○、康培宏、癸○○於偵查中、證人楊
    士賢於原審中及證人蔡玉葉於偵查中證述 (證人甲○○、康
    培宏、癸○○、蔡玉葉等在偵查中之證述，並無顯有不可信
    之情況，均有證據能力，得採酌)，甲○○、康培宏等共犯
    上開罪行部分業經判決確定 (見卷附判決書)，並有被告辛○○使用之0000000000號行動電話之監聽譯文在卷可參。
  參以證人丙○○夫婦若非受被告辛○○等恐嚇心生畏懼，豈
    會無法繼續經營眼鏡行逃逸，另95年1月2日監聽譯文辛○○
    與壬○○之電話對話：『 (壬○○)阿他態度如何，他怎麼
    說，(辛○○)庚○○嚇的皮皮挫等語。』，95年1月4日監聽
    譯文辛○○與被告壬○○對話『(辛○○)姐仔，(壬○○)昨
    天說的怎樣，(辛○○)我有跟我爸講，這兩天他會去找豬哥
    賢 (指庚○○)，(壬○○ )他有說要去喔，(辛○○)他說看
    會不會處理出來，(壬○○)叫他先不要叫孩仔去，先不要動
    作，看情形再請「孩仔」來給他怕等語。』，益徵被告辛○○與被告壬○○間確有以上述方式對丁○○等討債。被告等
    上開所辯均係脫卸之詞，咸不足採，犯行均堪認定。
二、按被告行為後九十四年二月二日修正公布，九十五年七月一
    日施行之刑法第五十六條廢除連續犯之規定。第三十三條第
    五款規定罰金：新台幣一千元以上，以百元計算之。第四十
    一條第一項規定：犯最重本刑為．．．，得以新台幣一千元
    、二千元或三千元折算壹日，易科罰金。比較修正前後之規
    定，以修正前之規定有利於被告，依刑法第二條第一項應適
    用修正前之規定。核被告辛○○就犯罪事實一之(一)所為，係
    犯刑法第三百零五條之恐嚇危害安全罪，就犯罪事實一之(二)
    所為，係犯刑法第三百零四條第一項之以脅迫妨害人行使權
    利罪，就犯罪事實一之(三)所為，係犯刑法第三百零四條第一
    項之之以強暴使人行無義務之事罪及第三百零五條之恐嚇危
    害安全罪，公訴人認係犯刑法第三百零二條之以非法方法剝
    奪人之行動自由罪，尚有未洽 (證人庚○○於原審證述：丁○○住那邊，他說很難看，所以沒有繼續在那邊談，在伊住
    處談時丁○○手腳沒有被押住，可以起來走動，沒有主動說
    要離開等語，證人丁○○於原審證述：伊住處樓下有警衛，
    因有討債人介入，伊不希望連累家人，所以沒有到樓上住處
    談，伊認為欠人家錢，他們要叫伊怎麼樣，伊也沒有辦法，
    當天伊家人沒有報警等語，尚難認證人丁○○之行動自由已
    達被剝奪之程度)，起訴法條應予變更，就犯罪事實一之(四)
    所為，係犯刑法第三百零五條之恐嚇危害安全罪。被告壬○○就犯罪事實一之(三)所為，係犯刑法第三百零四條第一項之
    以強暴使人行無義務之事罪及第三百零五條之恐嚇危害安全
    罪，公訴人認係犯刑法第三百零二條之以非法方法剝奪人之
    行動自由罪，尚有未洽，起訴法條應予變更，就犯罪事實一
    之(四)所為，係犯刑法第三百零五條之恐嚇危害安全罪。被告
    辛○○就犯罪事實一之(一)所為與甲○○、乙○○及不詳姓名
    之成年男子多人間，就犯罪事實一之(二)所為與甲○○、康培
    文、康培宏、癸○○等人間，就犯罪事實一之(三)所為與被告
    壬○○及張家豪間，就犯罪事實一之(四)所為與被告壬○○間
    ，分別有犯意聯絡及行為分擔，分別為共同正犯 (按九十四
    年二月二日修正公布，九十五年七月一日施行之刑法第二十
    八條將共同正犯修正為共同實行犯罪行為，然依修正前後之
    規定，被告等均構成共同正犯，尚無比較問題)。被告辛○○先後三次、被告壬○○先後二次，犯刑法第三百零五條之
    恐嚇危害安全罪，均所為時間緊接，犯構成要件相同之罪，
    顯均係基於概括犯意反覆為之，咸為連續犯，各依修正前刑
    法第五十六條規定論以情節較重之恐嚇丁○○部分一罪，並
    加重其刑。公訴人就被告等所為犯罪事實一之(四)部分雖未起
    訴，因此部分與起訴判罪之恐嚇危害安全罪部分有連續犯之
    裁判上一罪關係如上述，本院自應併予審理。被告辛○○所
    犯恐嚇危害安全罪、以脅迫妨害人行使權利罪、以強暴使人
    行無義務之事罪間及被告壬○○所犯恐嚇危害安全罪、以強
    暴使人行無義務之事罪間，均犯意各別，構成要件互異，咸
    應分論併罰，公訴人認被告辛○○所犯恐嚇危害安全罪與強
    制罪間有方法、結果之牽連關係，尚有未洽。原審予以論罪
    科刑固非無見，惟查原審認被告等事實一之(三)所為係犯刑
    法第三百零二條第一項之妨害自由罪，被告等係共同恐嚇
    庚○○要替丁○○背書，就恐嚇危害安全部分未認被告壬○○係連續犯，未及適用九十六年罪犯減刑條例規定減刑
    ，均有未洽，被告等上訴否認犯罪，雖均無理由，然原審判
    決既有如上未當之處，應由本院將其撤銷改判，爰審酌被告
    等犯罪之動機、目的、手段及犯罪情節之輕重，所為對被害
    人、社會秩安所生之危害暨犯罪後之態度等一切情狀，分別
    量處如主文第二、三項所示之刑，並分別依九十六年罪犯減
    刑條例規定減刑及依修正前刑法第四十一條第一項之規定諭
    知易科罰金之折算標準暨依修正前刑法第五十一條第五款規
    定定其應執行刑 (按九十四年二月二日修正公布，九十五年
    七月一日施行之刑法第五十一條第五款規定：宣告多數有期
    徒刑者，於各刑中之．．．，但不得逾三十年，比較修正前
    後之規定，以修正前之規定有利於被告，依刑法第二條第一
    項規定，應適用修正前之規定)。
三、公訴意旨另以：被告二人共同恐嚇庚○○要替丁○○背書，
    否則要庚○○難看，認被告二人另犯刑法第三百零五條之恐
    嚇危害安全罪嫌。認據被告二人均堅決否認犯此部分罪行，
    經查證人庚○○於原審證述：本票上面係林照明叫伊要簽名
    ，說你要簽名，要不然要如何解決，伊說不要，之後伊為了
    解決丁○○的債務才簽名，時間是在十月份協調的時候等語
    。另證人丁○○於原審證述：辛○○等要伊在二十六日籌七
    十萬元時，伊沒有聽到他們要庚○○背書等語。此外且查無
    其他證據足認被告等犯此部分罪嫌，因與上開判罪之恐嚇危
    害安全罪部分有連續犯之裁判上一罪之關係，爰不另為無罪
    之諭知。
四、據上論斷，應依刑事訴訟法第369第1項前段、第364條、第3
    00、第299條第1項前段、刑法第2條第1項、第28條、第56條
    (修正前)、第304條第1項、第305條、第41條第1項前段 (修
    正前)、罰金罰鍰提高標準條例第2條、第51條第5款 (修正
    前)、刑法施行法第1條之1第1、2項、中華民國96年罪犯減
    刑條例第2條第1項第3款、第7條、第9條，判決如主文。
    本案經檢察官戊○○到庭執行職務。
中　　華　　民　　國　　96　　年　　11　　月　　29　　日
            刑事第九庭  審判長法  官  康  應  龍
                              法  官  趙  春  碧
                              法  官  余  仕  明
上列正本證明與原本無異。
檢察官就事實一之(三)部分得上訴。
如不服本判決應於收受送達後十日內向本院提出上訴書狀，其未
敘述上訴之理由者並得於提起上訴後十日內向本院補提理由書（
均須按他造當事人之人數附繕本）。
                              書記官  姚  錫  鈞
中　　華　　民　　國　　96　　年　　11　　月　　29　　日
